【裁判字號】    98,交聲,220
【裁判日期】    980716
【裁判案由】    違反道路交通管理處罰條例聲明異議
【裁判全文】
臺灣基隆地方法院交通事件裁定         98年度交聲字第217號
                                     98年度交聲字第218號
                                     98年度交聲字第219號
                                     98年度交聲字第220號
移送機關即
原處分機關  交通部公路總局臺北區監理所基隆監理站
異  議  人
即受處分人  甲○○
上列異議人即受處分人因違反道路交通管理處罰條例案件，對於
交通部公路總局臺北區監理所基隆監理站於中華民國98年6 月26
日所為之處分（原處分案號：基監字第裁42-CW0000000、42-CW0
000000、42-CW0000000、42-CW0000000號），聲明異議，本院裁
定如下：
    主  文
異議駁回。
    理  由
一、原處分意旨略以：異議人即受處分人甲○○於民國98年3 月
    21日上午7 時21分、同年4 月8 日上午7 時12分、同年4 月
    10日上午7 時24分及同年4 月17日上午7 時21分許，駕駛車
    號5622-KM 號自小客車，行經臺北縣瑞芳鎮○○路○道，在
    劃有分向限制線、禁止超車線及設有禁止迴車標誌路段迴車
    ，經警逕行舉發，分別裁處罰鍰新台幣（下同）900 元，並
    各記違規點數1 點等情。
二、異議意旨則以：上開路段無合適迴轉地方，亦未設置迴轉道
    ，僅得自行找尋地點迴轉；又該路段前方未設有前有拍照等
    警告標示等情。
三、按禁止迴車標誌，用以告示車輛駕駛人在前段道路行車，不
    准迴車，設於禁止迴車之地點；分向限制線，用以劃分路面
    成雙向車道，禁止車輛跨越行駛，並不得迴轉，本標線為雙
    黃實線，線寬及間隔均為10公分，除交岔路口或允許車輛迴
    轉路段外，均整段劃設之；禁止超車線，用以表示禁止超車
    ，設於視距不足或接近交岔路口之路段，雙向禁止超車線，
    用雙黃實線，其線型尺寸與分向限制線同，道路交通標誌標
    線號誌設置規則第75條、第165 條第1 項、第2 項、第166
    條分有明文。次按在設有禁止迴車標誌或劃有分向限制線，
    禁止超車線、禁止變換車道線之路段，不得迴車；汽車駕駛
    人在設有禁止迴車標誌或劃有分向限制線、禁止超車線或禁
    止變換車道線之路段迴車者，處600 元以上1,800 元以上罰
    鍰，並記違規點數1 點，道路交通安全規則第106 條第2 款
    及道路交通管理處罰條例第49條第2 款、第63條第1 項第1
    款分別定有明文。另按汽車駕駛人之行為，經以科學儀器取
    得證據資料證明其行為違規，當場不能或不宜攔截製單舉發
    者，得逕行舉發，此項逕行舉發，應記明車輛牌照號碼、車
    型等可資辨明之資料，以汽車所有人為被通知人製單舉發，
    道路交通管理處罰條例第7 條之2 第1 項第7 款、第4 項亦
    有明文。
四、經查：
（一）異議人確於98年3 月21日上午7 時21分、同年4 月8 日上
      午7 時12分、同年4 月10日上午7 時24分及同年4 月17日
      上午7 時21分許，駕駛車號5622-KM 號自小客車，行經臺
      北縣瑞芳鎮○○路○道處迴車，又異議人迴車處之路面，
      劃有雙黃實線之分向限制線及禁止超車線，且路旁亦設置
      禁止迴車標誌等情，未據異議人否認，復有臺北縣政府警
      察局舉發違反道路交通管理事件通知單及採證照片附卷可
      稽，是異議人確於上開時、地，駕駛車輛在設有禁止迴車
      標誌及劃有分向限制線、禁止超車線之路段迴車之違規行
      為一節，已堪認定。而異議人固辯稱上開路段無合適迴轉
      地方，亦未設迴轉道，遂自行找尋地點迴車云云，惟上開
      路段之路面劃有分向限制線及禁止超車線，依據前揭規定
      ，駕駛人駕車行經該該路段即不得迴車，至於該路段是否
      適合迴車，應由主管機關認定，非得由駕駛人自行決定，
      故異議人上開所辯非屬可採。
（二）道路交通管理處罰條例第7 條之2 關於逕行舉發之規定，
      該條第3 項雖定有「對於前項第9 款之違規行為，採用固
      定或非固定式科學儀器取得證據資料證明者，於一般道路
      須至少於100 公尺，於高速公路、快速道路須至少於300
      公尺前，明顯標示之」，然該項關於在科學採證儀器設置
      位置前設置標示之規定，係針對駕駛人所為違規行為，係
      屬同條第2 項第9 款「行車速度超過規定之最高速限或低
      於規定之最低速限」之違規行為所設，而本件異議人之違
      規行為，係在設有禁止迴車標誌及劃有分向限制線、禁止
      超車線之路段迴車，已如前述，即非屬道路交通管理處罰
      條例第7 條之2 第2 項第9 款之違規行為，自無適用同條
      第3 項規定之餘地，是異議人辯稱警方在拍攝其所為上開
      違規行為所用科學儀器之設置位置前方，未設有警告標示
      ，採證非屬合法等情，即無可採。
（三）綜上，異議人於上開時、地，在設有禁止迴車標誌及劃有
      分向限制線、禁止超車線之路段迴車，已違反前揭道路交
      通管理處罰條例第49條第2 款之規定，因此，原處分機關
      依據道路交通管理處罰條例第49條第2 款、第63條第1 項
      第1 款及違反道路交通管理事件統一裁罰基準及處理細則
      等規定據以裁罰，認事用法並無違誤。從而，本件聲明異
      議為無理由，應予駁回。
據上論斷，應依道路交通案件處理辦法第19條，裁定如主文。
中    華    民    國    98    年    7     月    16    日
                  交通法庭法    官  邰婉玲
以上正本證明與原本無異。
對於本件裁定如有不服，應於送達後5 日內，向本院提出抗告書
狀，敘述抗告之理由，抗告於臺灣高等法院。
中    華    民    國    98    年    7     月    16    日
                          書 記 官  彭筠凱


司法院資訊處製作；財團法人民間司法改革基金會備份。
